臺灣基隆地方法院刑事判決              100年度訴字第454號
公  訴  人  臺灣基隆地方法院檢察署檢察官
被      告  李文慶
上列被告因違反毒品危害防制條例案件，經檢察官提起公訴（10
0 年度毒偵字第1056號），被告就被訴事實為有罪之陳述，本院
合議庭裁定由受命法官獨任進行審判，經改依簡式審判程序審理
後判決如下：
    主  文
李文慶施用第一級毒品，處有期徒刑捌月；又施用第二級毒品，
處有期徒刑肆月。應執行有期徒刑拾月。
    事  實
一、李文慶前因施用第二級毒品案件，經本院裁定送觀察、勒戒
    後，認無繼續施用毒品之傾向，於民國88年2月9日執行完畢
    釋放出所，由臺灣基隆地方法院檢察署檢察官以88年度偵字
    第704 號、第1029號為不起訴處分確定。復於上開觀察勒戒
    執行完畢後之5 年內，因施用第二級毒品案件，經本院裁定
    送觀察勒戒後，認無繼續施用毒品傾向，於90年5月3日執行
    完畢釋放出所，並由臺灣基隆地方法檢察署檢察官以90年度
    毒偵緝字第56號為不起訴處分確定。再因施用第一級毒品案
    件，經本院以94年度訴緝字第38號判決判處有期徒刑7 月確
    定（尚未執行）。
二、詎李文慶猶未戒斷癮，復基於施用第一級毒品海洛因之犯意
    ，於100 年4 月18日晚間8 時許，在新北市○○區○○路48
    巷12號住處，以將第一級毒品海洛因摻水注入注射針筒，再
    施打入身體之方式，施用海洛因1 次；另基於施用第二級毒
    品甲基安非他命之犯意，於同日晚間8 時30分許，同在上址
    住處，以將第二級毒品甲基安非他命置於玻璃球內燒烤，再
    吸食所產生煙霧之方式，施用第二級毒品甲基安非他命1 次
    。嗣於100 年4 月19日下午1 時58分許，在新北市○○區○
    ○路48巷口，為警因竊盜另案查獲，經警徵其同意採尿送驗
    ，結果呈嗎啡、安非他命及甲基安非他命陽性反應，始悉上
    情。
三、案經新北市政府警察局瑞芳分局報告臺灣基隆地方法院檢察
    署檢察官偵查後起訴。
    理  由
壹、程序事項：
    本件被告李文慶所犯者非為死刑、無期徒刑、最輕本刑為3
    年以上有期徒刑之罪或高等法院管轄第一審案件，其於準備
    程序進行中，先就被訴事實為有罪之陳述，經告知其簡式審
    判程序之旨，並聽取公訴人、被告之意見後，本院業已依刑
    事訴訟法第273 條之1 第1 項之規定，裁定由受命法官獨任
    以簡式審判程序進行本案之審理。
貳、實體事項：
一、認定犯罪事實所憑之證據及理由：
    上開事實，業據被告於本院審理時坦承在卷，且其為警查獲
    時所採集之尿液送驗後，結果呈嗎啡、安非他命、甲基安非
    他命之陽性反應，有台灣檢驗科技股份有限公司濫用藥物檢
    驗報告及新北市政府警察局瑞芳分局偵辦毒品危害防制條例
    案件犯嫌尿液檢驗編號對照表各1 紙附卷可稽，被告之自白
    核與事實相符，可以採信。本案事證明確，被告犯行洵堪認
    定，應依法論科。
二、論罪科刑：
  (一)按毒品危害防制條例係於92年7 月9 日修正公布，自93年1
    月9 日起施行，其中第20條、第23條將施用毒品之刑事處遇
    程序，區分為「初犯」、「五年內再犯」、「五年後再犯」
    。依其立法理由之說明：「初犯」，經觀察、勒戒或強制戒
    治後，應為不起訴處分或不付審理之裁定；經觀察、勒戒或
    強制戒治執行完畢釋放後，「五年內再犯者」，因其再犯率
    甚高，原實施之觀察、勒戒及強制戒治既已無法收其實效，
    爰依法追訴或裁定交付審理。至於經觀察、勒戒或強制戒治
    執行完畢釋放後，「五年後再犯者」，前所實施之觀察、勒
    戒或強制戒治已足以遮斷其施用毒品之毒癮，為其自新及協
    助其斷除毒癮，仍適用「初犯」規定，先經觀察、勒戒或強
    制戒治之程序。從而依修正後之規定，僅限於「初犯」及「
    五年後再犯」二種情形，始應先經觀察、勒戒或強制戒治程
    序。倘被告於5 年內已再犯，經依法追訴處罰，縱其第三次
    （或第三次以上）再度施用毒品之時間，在初犯經觀察、勒
    戒或強制戒治執行完畢釋放五年以後，已不合於「五年後再
    犯」之規定，且因已於「五年內再犯」，顯見其再犯率甚高
    ，原實施觀察、勒戒或強制戒治，已無法收其實效，即應依
    該條例第10條處罰（最高法院95年度台非字第59號、第65號
    判決意旨及最高法院95年第7 次刑事庭會議決議意旨參照）
    。被告有如事實欄一所載，於88年2 月9 日觀察勒戒執行完
    畢釋放後之5 年內，復因施用毒品案件，經法院裁定第二次
    執行觀察勒戒，並判處徒刑確定等情，有臺灣高等法院被告
    前案紀錄表在卷可稽。被告既曾於「五年內再犯」，且經法
    院判處罪刑確定，竟又於如事實欄二所示之時間，分別施用
    第一級、第二級毒品，揆諸前揭說明，即非屬毒品危害防制
    條例第20條第3 項所定「五年後再犯」之情形，故檢察官依
    法逕行起訴，於法要無不合，合先敘明。
  (二)查海洛因、甲基安非他命分係毒品危害防制條例第2 條第2
    項第1 款、第2 款所定之第一級、第二級毒品，被告如事實
    欄二所示非法先後施用第一級毒品海洛因、第二級毒品甲基
    安非他命之行為，核分係犯毒品危害防制條例第10條第1 項
    、第2 項之施用第一級、第二級毒品罪。被告因施用而持有
    第一級毒品海洛因、第二級毒品甲基安非他命之低度行為，
    應各為施用第一級、第二級毒品之高度行為所吸收，均不另
    論罪。被告上開所犯2 罪，犯意各別，行為不同，應予分論
    併罰。爰審酌其犯罪之動機、曾有施用毒品之前科仍不知戒
    除，惟犯罪後坦承犯行，且所犯施用毒品犯行乃戕害自己身
    心健康，並未危及他人等一切情狀，分別量處如主文所示之
    刑，並定其應執行之刑。
據上論斷，應依刑事訴訟法第273 條之1 第1 項、第299 條第1
項前段，毒品危害防制條例第10條第1 項、第2 項、第23條第2
項，刑法第11條前段、第51條第5 款，判決如主文。
本案經檢察官黃佳權到庭執行職務。
中    華    民    國   100    年    9     月    30    日
                  刑事第二庭法  官  劉桂金
以上正本證明與原本無異。
如不服本判決應於收受送達後10日內向本院提出上訴書狀，並應
敘述具體理由；其未敘述上訴理由者，應於上訴期間屆滿後20日
內向本院補提理由書(均須按他造當事人之人數附繕本)「切勿逕
送上級法院」。
中    華    民    國   100    年    9     月    30    日
                            書記官  許元又
附錄本案論罪法條：
毒品危害防制條例第10條
施用第一級毒品者，處6 月以上5 年以下有期徒刑。
施用第二級毒品者，處3 年以下有期徒刑。